【裁判字號】    88,交上易,201
【裁判日期】    890531
【裁判案由】    過失致死
【裁判全文】
臺灣高等法院臺中分院刑事判決                  八十八年度交上易字第二○一號
    上  訴  人  臺灣台中地方法院檢察署檢察官
    上  訴  人
    即  被  告  丁○○
    選任辯護人  呂勝賢
右上訴人因被告過失致人於死案件，不服臺灣臺中地方法院八十七年度交訴字第一二
五號中華民國八十七年十月六日第一審判決（起訴案號：臺灣臺中地方法院檢察署八
十七年度偵字第一三四三三號），提起上訴，本院判決如左：
      主  文
原判決關於被告丁○○部份撤銷。
丁○○因過失致人於死，處有期徒刑伍月，如易科罰金以參佰元折算壹日。
      事  實
一、緣有乙○○（經原審同案判決業務過失致死罪，處有期徒刑柒月，緩刑貳年後未
    上訴）係臺中縣協和醫院外科助理兼司機，於民國（下同）八十七年二月二十一
    日五時許，接獲通知駕駛車號ＰＢ－四二七二救護車，欲將重病患者陳志勇轉院
    至台中榮民總醫院，車上除搭載陳志勇外，另有護士與家屬陳魏月、丙○○隨車
    同行。該車由東勢往豐原方向行駛經石岡鄉○○路新豐冷凍場前，理應於行車技
    術上特別顧及其他車輛之安全，並注意車前狀況採取必要之安全措施，作隨時停
    車之準備，竟疏未注意上開情事，在上開地點以高速在內側快車道上行駛；適時
    丁○○亦駕駛車號ＵＯ－一五八三號自小客車由土牛往石岡方向行駛，至同上地
    點欲左轉至對向車道（石岡往東勢方向），於打左轉方向燈後，從後視鏡發現乙
    ○○所駕駛之救護車正快速從後方而來，丁○○雖放慢車速欲讓救護車先通過，
    惟因亦疏未注意立即閃避，致乙○○所駕之救護車撞擊該車左後方側面及左後門
    部分，再衝撞上安全島。而救護車上病患陳志勇及其家屬陳魏月二人受有臚腦損
    傷，經送醫急救不治死亡。丁○○見肇事後，隨即委託他人報警，並於警員到達
    現場時，自首犯罪，而接受裁判。
二、案經台中縣警察局東勢分局報請台灣台中地方法院檢察署檢察官相驗後，自動檢
    舉偵查起訴。
      理  由
一、右揭事實，訊據上訴人即被告丁○○除否認有疏未注意閃避之過失外，均供認不
    諱，且有臺中縣警察局交通事故調查報告表及肇事現場照片附卷可稽。而被害人
    陳志勇、陳魏月二人確因本件車禍受有臚腦損傷，經送醫急救均告不治死亡，亦
    經檢察官率同檢驗員相驗無異，制有相驗筆錄、驗斷書、相驗屍體證明書等在卷
    足憑。
二、雖然被告及救護車駕駛乙○○均矢口否認有過失，但乙○○於警訊時供稱：「我
    當時行駛於內側快車道上，我於二百公尺前就有看到一部黑色自小客車於路邊慢
    車道慢慢駛出，我想因我車開於內側快車道直行，該黑色自小客車不知何故一直
    往我的車道駛來，該車由於有打左轉燈，我因救護車速度快，我一路發出警報器
    並閃警示燈、大燈，該車視若無睹置之不理，一直駛我向我的車道，我被逼的快
    撞上安全島，不得已就先撞及該車車尾，最後再衝撞安全島」、「當時車速七十
    公里（時速），道路上因有下過雨，濕濕的，有路燈，視線良好」等語。再對照
    被告丁○○於警訊時及偵查中所稱：「我從照後鏡處就看到我車後方不遠處有一
    部車之車頂有閃紅燈之情形，我就想是救護車，我就放慢速度要讓他先通過」、
    「八十七年二月二十一日上午五時十分許，我駕駛車號ＵＯ－一五八三號自小客
    車沿石岡鄉○○路由土牛往岡方向行駛，行經豐勢路新豐冷凍廠（豐勢路六七九
    號）前，我本行於外車道切入內車道，要自安全島缺口左迴轉我要轉時，自照後
    鏡中見後救護車，就自我後方擦撞我車子左後方，救護車就撞上安全島：：：當
    時我有打左轉燈，在打左轉燈時，我見到閃紅燈尚未見到救護車」等情。足認乙
    ○○於駕駛救護車載送病患轉院途中，經過肇事路段時，視線良好，並於約二百
    公尺之前就發現被告丁○○所駕之車輛，已打左轉燈且往其道駛過來，依此，乙
    ○○本應特別注意車前狀況，並隨時採取必要之安全措施，以防止意外之發生，
    且依當時情形，並無不能注意之情事，詎其竟疏未注意，仍高速前行，閃警示燈
    與大燈，而未能減速以應變，致快速駛至前方撞及被告丁○○所駕之車號ＵＯ－
    一五八三號自小客車，再撞上道路中央分向島；而被告丁○○駕駛自小客車，行
    經肇事路段時，正由外線車道要切入內線車道，欲自安全島缺口向左迴轉時，業
    已自照後鏡中見乙○○所駕駛之救護車自後方行駛而來，其理應立即妥適注意閃
    避，且亦無不能閃避之情事，然亦未能確實閃避，致為乙○○之救護車快速撞及
    其車之左後方車門部位，並再衝撞上分向島，事證至為明灼。
三、按汽車行駛時，駕駛人應注意車前狀況，並隨時採取必要之安全措施。又汽車駕
    駛人聞救護車之警號，應立即避讓，道路交通安全規則第九十四條第三項、道路
    交通管理處罰條例第四十五條第十一款分別定有明文。本件乙○○駕駛救護車未
    注意車前狀況，並隨時採取必要之安全措施，被告丁○○駕駛小客車途經肇事路
    段發現後方有閃警示燈之救護車快速駛來，未能立即閃避，以預防危險之發生，
    致被後方快速駛來之救護車撞及，造成救護車內乘客陳志勇及陳魏月身受重傷，
    送醫急救不治死亡，其二人均有過失，且本件車禍經送台中縣區車輛行車事故鑑
    定委員會鑑定結果，亦認定乙○○有上述疏失為肇事主因，被告丁○○為肇事次
    因，有該鑑定委員會中縣鑑字第八七三二五號函附卷可資佐證。而彼等之過失與
    被害人陳志勇、陳魏月之死亡間又有相當因果關係存在，則乙○○與被告丁○○
    均難辭詞過失致人於死之刑責，被告丁○○犯行洵堪認定。
四、核被告丁○○所為，係犯刑法第二百七十六條第一項之罪。其一過失行為而致被
    害人陳志勇、陳魏月二人死亡，觸犯數罪名，屬想像競合犯，應從一重處斷。被
    告丁○○於肇事後犯罪未發覺前，向台中縣警察局東勢分局土牛派出所自首，有
    警局筆錄、道路交通事故調查報告表、台中縣警察局東勢分局八十七年八月二十
    一日東警刑字第六一○五號函足憑，其並接受裁判，應依法予以減輕其刑。
五、原審判處被告罪刑，雖非無見，然查：原審判決未於理由內就事實欄所認定被害
    人陳志勇、陳魏月二人確因本件車禍受有臚腦損傷，經送醫急救均告不治死亡，
    有所說明認定，復無任何片語隻字提及被害人陳志勇、陳魏月二人確因本件車禍
    受有臚腦損傷，經送醫急救均告不治死亡，經檢察官率同檢驗員相驗無異，制有
    相驗筆錄、驗斷書、相驗屍體證明書等證據，其理由顯有不備，又本件被告丁○
    ○之過失既為肇事次因，顯然較諸救護車司機乙○○之疏失為肇事主因輕微，且
    被告丁○○應負刑法第二百七十六條第一項之刑責，其法定本刑為二年以下有期
    徒刑、拘役或二千元以下罰金，救護車司機乙○○之應負刑法第二百七十六條第
    二項之刑責，其法定本刑為五年以下有期徒刑或拘役，得併科三千元以下罰金，
    被告丁○○更應因自首而予以減輕其刑，原審竟判處被告丁○○有期徒刑拾月，
    較諸救護車司機乙○○所處有期徒刑柒月，緩刑貳年，實嫌重輕懸殊，違反比例
    原則而有可議。檢察官依被害人家屬請求上訴指摘原審對被告丁○○量刑過輕云
    云，固無足取，惟被告丁○○上訴意旨認原審對其判決過重，據此指摘原審判決
    不當，則尚非無理由。原判決既有上述可議之處，自應由本院將原審判決關於被
    告丁○○部份予以撤銷改判。爰審酌被告之品行、犯罪之動機、犯罪之情節、犯
    罪所生之損害、犯罪後之態度等一切情狀，並對照救護車司機乙○○所處刑度，
    判處有期徒刑伍月，並諭知易科罰金之折算標準以參佰元折算壹日。
六、據上論斷，應依刑事訴訟法第三百六十九條第一項前段、第三百六十四條、第二
    百九十九條第一項前段，刑法第二百七十六條第一項、第五十五條、第六十二條
    前段、第四十一條，罰金罰鍰提高標準條例第一條前段、第二條，判決如主文。
七、本案經檢察官甲○○到庭執行職務。
中      華      民      國    八十九     年     五     月    三十一     日
                                  臺灣高等法院臺中分院刑事第八庭
                                        審判長法  官  古  金  男
                                              法  官  劉  連  星
                                              法  官  劉  榮  服
右正本證明與原本無異。
不得上訴。
                                              書記官  茆  亞  民
中      華      民      國    八十九     年     六     月     二        日
附錄論罪科刑實體法條文：
刑法第二百七十六條第一項：
因過失致人於死者，處二年以下有期徒刑、拘役或二千元以下罰金。
（罰金部份業經提高十倍為二萬元）
                                                                        Ｅ


司法院資訊處製作；財團法人民間司法改革基金會備份。
